臺灣高雄地方法院刑事判決　　　　　　　100年度易字第186號
公　訴　人　臺灣高雄地方法院檢察署檢察官
被　　　告　林聖能
　　　　　　陳高亮
上列被告因竊盜案件，經檢察官提起公訴（99年度偵字第28954
號），本院判決如下：
    主  文
林聖能、陳高亮犯結夥攜帶兇器踰越門扇竊盜罪，林聖能處有期
徒刑拾月、陳高亮處有期徒刑捌月；扣案如附表所示之物均沒收
。
    事  實
一、林聖能、陳高亮及真實身分不詳、綽號「阿和」之成年男子
    等3 人因缺錢花用，竟共同意圖為自己不法之所有，而基於
    竊盜之犯意聯絡，由「阿和」攜帶如附表編號1 至10所示可
    供作為兇器使用之物及編號11至15所示物品等行竊工具、陳
    高亮攜帶如附表編號16所示可供作為兇器使用之行竊工具、
    林聖能則駕駛車號0601-VV 號自用小客車，3 人結夥於民國
    99年9 月5 日前往位於高雄市路○區○○路416 號由吳文述
    管理中之廢棄工廠行竊，其等於同日上午9 至10時許某時抵
    達該工廠外後，經由廠區對外之鐵柵門間隙踰越該鐵柵門而
    進入廠區、再從廠區內作為倉庫使用之建築物後方可供一般
    人通行之破洞進入該倉庫內後（侵入附連圍繞土地及建築物
    部分均未據告訴），即行開始以所攜帶之扳手開啟變電箱使
    電纜線外露、及以鐵剪剪取電纜線等方式竊取電纜線約300
    公斤（價值約新台幣48,000元）得手。嗣吳文述於同日中午
    12時許巡查廠區時，因發覺廠區之鐵柵門狀況有異，進而發
    現3 人共同在倉庫內行竊，其等3 人見事跡敗露即逃離現場
    ，經吳文述報警處理後，警方遂於同日中午12時32分、及35
    分許，分別在高雄市路○區○○路714 號、及756 巷底查獲
    陳高亮、林聖能，「阿和」則逃逸無蹤，並於上開倉庫內查
    扣如附表所示之物（所竊得之贓物發還吳文述收受）。
二、案經吳文述訴由高雄市政府警察局湖內分局報告臺灣高雄地
    方法院檢察署檢察官偵查起訴。
    理  由
一、證據能力部分：
    按被告以外之人於審判外之陳述，雖不符前4 條之規定，而
    經當事人於審判程序同意作為證據，法院審酌該言詞陳述或
    書面陳述作成時之情況，認為適當者，亦得為證據，刑事訴
    訟法第159 條之5 第1 項定有明文。查本案認定事實所引用
    之卷內證據資料，除原已符同法第159 條之1 至第159 條之
    4 規定、及法律另有規定等傳聞法則例外規定，而得作為證
    據外，並無證據證明係公務員違背法定程式所取得，而檢察
    官、被告林聖能、陳高亮於本院行準備程序時，均同意其作
    為本案證據之證據能力，且本院審酌前揭陳述作成時之情況
    ，並無違法取證之瑕疵，亦認以之作為證據為適當，是本件
    有關被告以外之人於審判外之言詞或書面陳述等供述證據，
    依前揭法條意旨，自均得為證據。
二、訊據被告陳高亮對於前揭犯罪事實均坦承不諱（院卷一第35
    -36 頁、院卷二第37-41 頁），被告林聖能則不否認有於前
    開倉庫內經告訴人吳文述發現後逃離現場之事實（院卷二第
    37頁），惟矢口否認有何竊盜犯行，辯稱：當天是陳高亮說
    要帶伊去工作，伊到現場後就被陳高亮叫去拆變電箱螺絲，
    不知道當天是在偷東西云云。經查：
  (一)被告2 人前揭犯罪事實，業經證人即被告陳高亮、證人即告
    訴人吳文述分別於警詢及審理中證述明確（偵卷第8-12、20
    -23 頁、院卷二第33-41 頁），且有高雄市政府警察局湖內
    分局扣押筆錄、扣押物品目錄表、贓物認領保管單、現場及
    扣案物品照片等在卷可查（偵卷第27-30 、32、33-42 、99
    -102頁），是應認被告陳高亮之自白與事實相符，而被告2
    人本件所涉犯行亦均已足堪認定。
  (二)被告林聖能雖以前揭情詞置辯，惟證人陳高亮於警詢、審理
    中均證稱：林聖能知道該次竊取電纜線是要變賣的，沒有跟
    林聖能說過當天是要去那邊工作一天工資2000元這些話，出
    發到事發地點的時候林聖能就知道是要去偷電纜線的等語（
    偵卷第10頁、院卷二第38、40頁），是被告2 人所述互核已
    有不符。且自前揭現場照片觀之（偵卷第33、42頁），本件
    事發之工廠廠區內除該倉庫之外，尚有大片之空地可供停車
    ，而被告林聖能所停放車號0601-VV 號自用小客車之地點，
    經證人吳文述檢視前揭照片後並證稱：該停車地點並非在廠
    區內，而係在廠區○○○○○路555 巷內等語明確（院卷二
    第36、54-56 頁），惟若其等該次之所作所為均經該廠區之
    所有人所允許，在所委託拆除之物品體積、重量均甚為巨大
    之情形下，本應開放廠區讓其等將車輛停放入內以利施工；
    然其等未經如此待遇，除需自行將車輛停放於他處外，甚且
    尚須自行自鐵柵門之間隙通過始能進入廠區，此與一般正常
    之工作態樣顯屬有異。是被告林聖能辯稱其在此等情形下仍
    不知其行為違法，本難遽信為真。
  (三)且查，被告林聖能於本件事發前後之99年9 月3 日及99年9
    月20日，分別在高雄市前金區○○○路87號及107 號之無人
    居住大樓內，與另案被告葉人豪一同以鐵剪、扳手、美工刀
    、電表等物行竊電纜線而遭警方查獲，其並知悉該等行為均
    屬竊盜犯行等情，業經被告林聖能於審理中自承明確（院卷
    二第49-50 頁），且有本院99年度易字第2162號刑事判決在
    卷可稽（院卷二第25-27 頁），則其在「行竊時間均在99年
    9 月間」、「竊取之物品均為電纜線」、「所攜帶之工具均
    含有鐵剪、扳手、美工刀、電表等物」、「前往之地點狀況
    均屬無人居住之建築物」等等客觀情形均甚為類似之情形下
    ，自難想像有何不知本件所為即屬竊盜行為之可能。雖其另
    辯稱：伊當天只有拆變電箱螺絲，除此之外沒有作其他事情
    云云（院卷二第48頁），惟自現場照片可知該等變電箱經被
    告林聖能拆取上蓋後，即有電纜線外露之情形（偵卷第
    39-40 頁），而被告林聖能於審理中亦自承：抵達現場時即
    知悉是要剪電纜線等語（院卷二第50頁），是被告林聖能所
    為，自顯屬其等3 人整體竊取電纜線犯罪行為之一部甚明。
  (四)綜上所述，被告林聖能所辯，經核均屬臨訟卸責之詞，不足
    採信，被告2 人本件所為犯罪事證明確，應予依法論科。
三、本件被告2 人行為後，刑法第321 條第1 項業於100 年1 月
    26日修正公布施行，並於同年月28日生效。按行為後法律有
    變更者，適用行為時之法律，但行為後之法律有利於行為人
    者，適用最有利於行為人之法律，刑法第2 條第1 項定有明
    文。查修正前刑法第321 條第1 項規定：「犯竊盜罪而有左
    列情形之一者，處6 月以上、5 年以下有期徒刑：一、於夜
    間侵入住宅或有人居住之建築物、船艦或隱匿其內而犯之者
    。二、毀越門扇、牆垣或其他安全設備而犯之者。三、攜帶
    兇器而犯之者。四、結夥三人以上而犯之者。五、乘火災、
    水災或其他災害之際而犯之者。六、在車站或埠頭而犯之者
    」；修正後刑法第321 條第1 項則規定：「犯竊盜罪而有下
    列情形之一者，處6 月以上、5 年以下有期徒刑，得併科新
    臺幣10萬元以下罰金：一、侵入住宅或有人居住之建築物、
    船艦或隱匿其內而犯之者。二、毀越門扇、牆垣或其他安全
    設備而犯之者。三、攜帶兇器而犯之者。四、結夥三人以上
    而犯之者。五、乘火災、水災或其他災害之際而犯之者。六
    、在車站、埠頭、航空站或其他供水、陸、空公眾運輸之舟
    、車、航空機內而犯之者」，經比較新舊法結果，除新法法
    定刑增加「得併科10萬元以下罰金」之罰金刑外，並刪除原
    第1 款「於夜間」之要件，且就第6 款增加「航空站、其他
    供水、陸、空公眾運輸之舟、車、航空機內」之要件，核均
    屬加重刑罰或擴大加重竊盜罪之適用範圍，是修正後刑法第
    321 條第1 項之規定並未較有利於行為人，自應適用修正前
    刑法第321 條第1 項之規定。
四、查證人吳文述於審理中證稱：伊當時發現3 名竊賊，1 個在
    剪電線，1 個在抽電線，1 個從2 樓的變電室下來，沒抓到
    的應該是在抽電線的那個，該人逃離現場的行為與遭查獲的
    被告2 人狀況相同等語（院卷二第34、37頁），而被告陳高
    亮於警詢中亦供稱：「阿和」大約40多歲等語（偵卷第12頁
    ），是本件雖未查獲綽號「阿和」之人，惟其業已成年，行
    為亦與一般常人無異，足認屬有責任能力之人，被告2 人與
    之一同為本件犯行，自屬結夥三人竊盜之行為。扣案如附表
    編號1 至10、16所示之物品，均屬金屬成分質地堅硬之物，
    部分且具有鋒利之刀刃，客觀上均為可對人之生命、身體、
    安全構成威脅而具有危險性之兇器。又按刑法第321 條第1
    項第2 款所謂毀越門扇係指毀越住宅、店舖或其他建築物（
    包括公寓、大廈內之各住戶或店舖）之門戶、窗扇等阻隔出
    入之設備而言；而竊盜罪既遂與未遂之區別，則應以所竊之
    物已否移入自己實力支配之下為標準，若已將他人財物移歸
    自己所持，即應成立竊盜既遂罪，最高法院48年台上字第13
    67號、17年上字第509 號、49年台上字第939 號判例、73年
    度台上字第3398號、75年度台上字第873 號判決意旨可供參
    酌。查本件被告2 人既均係以自鐵柵門間隙越過該鐵柵門而
    進入廠區，自已使該屬阻隔他人出入廠區設備之鐵柵門失卻
    其防閑之效用，又其等於遭告訴人發現之時，「阿和」已有
    抽取已剪下之電纜線之行為，顯見其等所竊得之電纜線亦已
    遭被告等人移入自己實力支配之下而進行事實上之處分，故
    核被告2 人所為，均係犯修正前刑法第321 條第1 項第2 、
    3 、4 款之結夥三人攜帶兇器踰越門扇竊盜罪。公訴意旨認
    被告2 人所為係犯同條第2 項、第1 項之結夥三人攜帶兇器
    竊盜未遂罪，尚有未合，惟既遂與未遂間，罪名相同，僅行
    為態樣之不同，無庸變更起訴法條，而加重條件之增減，亦
    與變更起訴法條無關，均併此敘明。被告2 人與綽號「阿和
    」之成年人間，互有犯意聯絡及行為分擔，應論以共同正犯
    。
五、爰審酌被告2 人均正值壯年，不思努力工作以賺取所需，竟
    為貪圖不法利益，即分別竊取他人之財物，且其等前均有因
    犯罪經法院論罪科刑之紀錄，此各有其等臺灣高等法院被告
    前案紀錄表在卷可查，足見素行均屬不良，並慮及被告陳高
    亮犯後均能坦承犯行，犯後態度尚可，被告林聖能則於犯罪
    後，始終否認犯行，未見其表達悔悟之意，於犯罪後態度部
    分無從為其有利之考量，及其等本次所竊取之電纜線數量甚
    多、價值非少，雖業經警方發還告訴人領取，惟回復原狀所
    需成本甚高，對告訴人仍生有一定程度之損害，及其等本件
    犯行之手段尚屬平和等一切情狀，分別量處如主文所示之刑
    。至扣案如附表編號16所示之物，業經被告陳高亮於審理中
    自承為其所有（院卷二第46頁），其餘編號1 至15所示之物
    ，則經被告2 人於審理中供稱均為共犯「阿和」所有（院卷
    二49第頁），而參酌該等物品之一般用途，均足認屬其等供
    本件犯罪時卸除螺絲、剪取電纜線、去除電纜線外皮、敲散
    導電銅線、監看有無遭人發現及保護自身安全所用之物，爰
    依刑法第38條第1 項第2 款規定及共犯責任共同原則，均予
    宣告沒收。
據上論斷，應依刑事訴訟法第299 條第1 項前段，刑法第2 條第
1 項前段、第28條、第38條第1 項第2 款，修正前刑法第321 條
第1 項第2 款、第3 款、第4 款，判決如主文。
本案經檢察官吳書怡到庭執行職務。
中    華    民    國   100    年    3     月    2     日
                 刑事第九庭     法  官  黃沛文
附表  扣案物
┌──┬─────────────────┬───────┐
│編號│名稱                              │數量          │
├──┼─────────────────┼───────┤
│1   │扳手                              │17支          │
├──┼─────────────────┼───────┤
│2   │套筒                              │6 個          │
├──┼─────────────────┼───────┤
│3   │鐵鎚                              │1 支          │
├──┼─────────────────┼───────┤
│4   │鐵撬                              │1 支          │
├──┼─────────────────┼───────┤
│5   │美工刀                            │3 把          │
├──┼─────────────────┼───────┤
│6   │瓦斯噴槍                          │1 把          │
├──┼─────────────────┼───────┤
│7   │鋸子                              │1 把          │
├──┼─────────────────┼───────┤
│8   │鐵剪                              │3 把          │
├──┼─────────────────┼───────┤
│9   │鉗子                              │3 把          │
├──┼─────────────────┼───────┤
│10  │電鑽（含充電組）                  │1 組          │
├──┼─────────────────┼───────┤
│11  │尼龍紮線帶                        │1 包          │
├──┼─────────────────┼───────┤
│12  │感應器                            │1 組          │
├──┼─────────────────┼───────┤
│13  │監視器                            │1 組          │
├──┼─────────────────┼───────┤
│14  │電路測量器                        │1 台          │
├──┼─────────────────┼───────┤
│15  │手套                              │15只          │
├──┼─────────────────┼───────┤
│16  │鉗子                              │1 把          │
└──┴─────────────────┴───────┘
以上正本證明與原本無異。
如不服本判決應於收受送達後10日內向本院提出上訴書狀，並應
敘述具體理由；如未敘述上訴理由者，應於上訴期間屆滿後20日
內向本院補提理由書（均須按他造當事人之人數附繕本）「切勿
逕送上級法院」。
中    華    民    國   100    年    3     月    2     日
                                書記官  葉彥伶
附錄本判決論罪法條：
修正前中華民國刑法第321條
（加重竊盜罪）
犯竊盜罪而有左列情形之一者，處6 月以上、5 年以下有期徒刑
：
一、於夜間侵入住宅或有人居住之建築物、船艦或隱匿其內而犯
    之者。
二、毀越門扇、牆垣或其他安全設備而犯之者。
三、攜帶兇器而犯之者。
四、結夥三人以上而犯之者。
五、乘火災、水災或其他災害之際而犯之者。
六、在車站或埠頭而犯之者。
前項之未遂犯罰之。